【裁判字號】    99,抗,595
【裁判日期】    990709
【裁判案由】    聲請裁定沒入保證金
【裁判全文】
臺灣高等法院臺中分院刑事裁定           99年度抗字第595號
抗  告  人  臺灣彰化地方法院檢察署檢察官
具  保  人  乙○○
受  刑  人  甲○○
上列抗告人因聲請沒入保證金案件，不服臺灣彰化地方法院中華
民國99年5月24日裁定（99年度聲字第879號）提起抗告，本院裁
定如下：
    主  文
抗告駁回。
    理  由
一、原裁定意旨略以：聲請人雖提出臺灣彰化地方法院檢察署刑
    事保證金收據、收受刑事保證金通知單、臺灣彰化地方法院
    檢察署送達證書等為據，然本件具保人乙○○住所係彰化縣
    溪州鄉○○村○○路46號，此有具保人全戶戶籍資料查詢結
    果一紙在卷可稽，是送達時應向具保人上開住所送達，始為
    合法，然聲請人竟向非屬具保人住所之彰化縣溪州鄉○○村
    ○○路82號為送達，且該送達亦非具保人本人收受，有臺灣
    彰化地方法院檢察署送達證書在卷可憑，顯然上開送達具保
    人之執行傳票，其送達並不合法，具保人既無從得知受刑人
    應到案執行之日期，無從履行其擔保責任，督促受刑人到案
    執行。再受刑人甲○○經臺灣彰化地方法院檢察署檢察官傳
    喚後，雖未到案執行，然臺灣彰化地方法院檢察署檢察官並
    未依法拘提受刑人，此由卷內並無拘票回執可明，是受刑人
    是否已逃匿，亦屬有疑。從而，本件聲請人之聲請，於法不
    合，應予駁回等語。
二、抗告意旨略以：關於未檢附拘票回執部分，本署書記官業已
    檢附相關回執予原審審酌，堪認受刑人已有逃匿之事實。而
    關於具保人住所送達部分，本署係依據具保人於本署刑事保
    證金收據等資料上之記載，向具保人所填寫位於彰化縣溪州
    鄉○○村○○路82號住所送達，堪認上開住所係由具保人向
    本署檢察官所陳明之住所，符合刑事訴訟法第55條第1項前
    段規定，本署既已向該處合法送達，堪認本件送達並無不合
    法之處，原審遽以裁定駁回，難認允當，爰依法提起抗告，
    請求撤銷原裁定，另為適法之裁定等語。
三、按具保之被告逃匿者，應命具保人繳納指定之保證金額，並
    沒入之，不繳納者，強制執行；保證金已繳納者，沒入之。
    前項規定，於檢察官依第93條第3項但書及第228條第4項命
    具保者，準用之，刑事訴訟法第118條定有明文。又具保人
    之責任乃在擔保被告於偵查、審判及執行時，均能遵期到庭
    或到案執行，使訴訟程序得以順利進行，如被告逃匿不到，
    始能沒入保證金，故沒入具保人繳納之保證金，應以被告在
    逃匿中為要件，法院始得裁定沒入所繳納之保證金。又為使
    具保人得以督促被告遵期到庭或到案執行，自應於傳喚被告
    開庭或到案執行時，同時將該開庭期日之通知或執行傳票送
    達具保人，具保人始能履行其擔保責任。
四、經查：就傳票送達部分，具保人乙○○之住所係彰化縣溪州
    鄉○○村○○路46號，此有具保人戶籍資料查詢結果一紙附
    卷可稽，抗告意旨雖稱其依刑事保證金收據等資料記載之住
    所，即彰化縣溪州鄉○○村○○路82號為送達，惟查本件臺
    灣彰化地方法院檢察署收受刑事保證金通知單及刑事保證金
    收據上具保人所載地址均係同路78號，其送達亦係向78號為
    之，有送達證書等件在卷可稽，惟其均非由具保人本人收受
    ，且該地址亦非具保人之戶籍地址，則具保人既未收受傳票
    之送達，尚無從得知受刑人應到案執行之日期，亦無從履行
    其擔保責任。再就未檢附拘票回執部分，抗告意旨雖稱業經
    檢附相關回執予原審審酌，惟經本院遍查卷內資料並無拘票
    之相關回執，是否確已依法執行拘提而拘提未到，受刑人是
    否已經逃匿，仍有疑義，原審據此裁定駁回聲請，本院經核
    於法尚無不合，抗告人仍執前詞指摘原裁定不當，為無理由
    ，應予駁回。
五、據上論結，應依刑事訴訟法第412條，裁定如主文。
中    華    民    國    99    年    7     月    9     日
            刑事第一庭    審判長法  官  陳  紀  綱
                                法  官  姚  勳  昌
                                法  官  林  欽  章
以上正本證明與原本無異。
不得再抗告。
                                書記官  卓  佳  儀
中    華    民    國    99    年    7     月    9     日

司法院資訊處製作；財團法人民間司法改革基金會備份。
